臺灣士林地方法院刑事判決　　　　　　　96年度易字第2464號
公　訴　人　臺灣士林地方法院檢察署檢察官
被　　　告　甲○○
上列被告因妨害自由等案件，經檢察官追加起訴（96年度偵字第
2285號），而被告於準備程序中自白犯罪，經合議庭裁定改由受
命法官獨任逕以簡易判決處刑（96年度簡字第371 號），嗣因本
院認為本件不宜逕以簡易判決處刑，而撤銷上開由受命法官獨任
逕以簡易判決處刑之裁定，並以通常程序審理，再經被告於準備
程序中就被訴事實為有罪之陳述，經合議庭裁定由受命法官獨任
依簡式審判程序審理，並判決如下：本院判決如下：
    主  文
甲○○共同連續以強暴、脅迫妨害人行使權利，處有期徒刑拾月
；減為有期徒刑伍月，如易科罰金，以銀元百元即新台幣玖佰
元折算壹日。
    事  實
一、緣黃貴福（本院另案判處罪刑）之姊夫林國柱、鄰居吳歲分
    別係位於臺北縣汐止市○○路385 巷6 弄11號、13號房屋之
    使用權人，認為連茂獅經營之「仁德工程有限公司」（下稱
    仁德公司）所承攬「橫科溪壓力排水工程」（位於臺北縣汐
    止市○○路285 巷6 弄11號）施工不當，致房屋牆壁均發生
    龜裂損害，林國柱、吳歲乃委請黃貴福出面向仁德公司洽商
    損害賠償事宜，未能談妥，黃貴福認為仁德公司並無賠償誠
    意，為達到向仁德公司求償目的，甲○○即基於以強脅手段
    妨害他人權利及使人行無義務之事之共同概括犯意聯絡及行
    為分擔：
    (1)於94年12月1 日上午11時許，與黃貴福至仁德公司承攬該
    項工程時位於臺北縣汐止市○○路32 2巷旁工程事務所內，
    黃貴福以兇惡之態度向現場工地負責人連茂獅恫稱：「將受
    損之房屋拆除重建或賠償新臺幣（下同）30 0萬元，不然就
    找兄弟進駐事務所（意即阻擋其施工）」等語，甲○○並拿
    取現場之椅子作勢欲毆打連茂獅狀，以此強暴、脅迫手段逼
    使並無協商賠償義務之連茂獅允諾賠償條件，致連茂獅心生
    恐懼，嗣因連茂獅未獲授權決定應否賠償及金額，乃向甲○
    ○、黃貴福表示須待請示仁德公司始能決定，甲○○、黃貴
    福即倖然離去，連茂獅始未允諾賠償及條件。(2)於94年12月
    2 日上午11時許，夥同黃貴福及另二位不詳姓名之成年男子
    ，至前開工程位於臺北縣汐止市○○路367 巷口之分洪隧道
    工程工地現場，以脅迫方法，出言恫嚇停止施工，否則將對
    其不利等言語，阻擋施工現場負責人周永祥、駕駛怪手機司
    機何志隆、鏟土機司機王明輝等人停止施工，致渠等人均生
    恐懼立即停止施工，甲○○、黃貴福等四人俟現場停止施工
    ，旋即進入附近之汐止市○○路322 巷旁工程事務所內，黃
    貴福即令該二名不詳姓名成年男子強行架住連茂獅，欲將其
    架至該事務所外談判，連茂獅隨即予以抗拒掙挩而不願離去
    ，該事務所內其他員工見狀起身阻止，員工熊亮雲並即時將
    大門關閉，以阻止甲○○、黃貴福等人將連茂獅帶至該事務
    所門外，甲○○及黃貴福等人始未將連茂獅將帶至屋外，而
    妨害連茂獅之權利得逞。黃貴福見狀即在該事務所內以兇惡
    之態度向連茂獅大聲咆哮，且逼迫追問連茂獅是否處理賠償
    事宜，連茂獅仍以仁德公司已在處理為由以之應付，甲○○
    與黃貴福等人仍不滿意，乃與連茂獅一同至汐止分局橫科派
    出所內協調。(3)嗣因該鑑定報告未能如期完成，黃貴福益生
    氣憤，於同年12月10日上午9 時2 9 分許，甲○○又夥同黃
    貴福及不詳姓名之成年男子等人至前開施工事務所內，黃貴
    福隨手拿取一只椅子趨近連茂獅，並以態度兇惡質問連茂獅
    關於損害賠償之金額將隨之調漲，甲○○、該不詳姓名成年
    男子並佯在事務所走動，藉以助長聲勢，而以此脅迫方式欲
    迫使連茂獅允諾賠償，連茂獅不得已乃報警處理，經警將甲
    ○○、黃貴福等人請出離去該事務所。
二、案經連茂獅訴由臺北縣政府警察局汐止分局移送臺灣士林地
    方法院檢察署檢察官偵查追加起訴。
    理  由
壹、程序方面：
    本件被告所犯非死刑、無期徒刑、最輕本刑為3 年以上有期
    徒刑之罪，或高等法院管轄第一審之案件，被告於本院準備
    程序中，就被訴事實為有罪之陳述，經告以簡式審判程序之
    旨，並聽取檢察官、被告之意見後，本院合議庭裁定本案由
    受命法官獨任進行簡式審判程序，是本件之證據調查，依刑
    事訴訟法第273 條之2 規定，不受同法第159 條第1 項、第
    161 條之2 、第161 條之3 、第163 條之1 及第164 條至第
    170 條規定之限制，合先敘明。
貳、實體方面：
一、訊據被告甲○○對於上揭(1)、(2)、(3)之犯罪事實於本院準備
    及審判程序中自白認罪不諱（本院卷第26頁、本院96年度易
    字第3 號卷第161 頁），並經查：
  (一)
  右揭事實(1)部分，業據證人即告訴人連茂獅於警詢、偵查及
    本院審理中指證綦詳在卷（96年度偵字第2605號偵查卷第15
    、254 頁、以下同，本院96年度易字第3 號案件審理卷第56
    頁）。證人即臺北縣政府水利局約僱人員柯一青於警詢、偵
    查中證稱：當時伊在該事務所內與連茂獅聊天，突然有2個
    人進入事務所內要找負責人，表示其身份為橫科路385 巷6
    弄11號屋主之小舅子（即共同被告黃貴福），是上述地主所
    委託前來，要談之事為因施工所造成房屋牆壁龜裂，要求賠
    償事由，並對連茂獅提出二個條件，一、將受損之房屋拆除
    重建。二、或賠償30 0萬元，不然就找兄弟進駐事務所，且
    在交談中不時有做出帶恐嚇意味之動作（如拿椅子作勢要打
    連茂獅等動作）意圖讓連茂獅因懼怕而妥協，答應其要求連
    茂獅見狀表示要請示仁德公司始能決定，他無法作決定，…
    …那2 人是黃貴福及黃鈦銓（係黃鈦詮，按應係甲○○）等
    語（偵查卷第33、255 、256 頁），其於本院96年度易字第
    3 號案件審理中亦證述：「（問：當時他們幾個人進入辦公
    廳內？）在所內只有兩個，小弟沒有進入辦公廳舍。（問；
    當時被告在辦公廳內與連茂獅在談的時候口氣如何？）很兇
    ，講話也語帶威脅，就說如果不支付就走著瞧，類似這樣的
    話。（問：十二月一日當天甲○○是否陪同被告進去？）是
    的，進去辦公室就是被告與甲○○。（問：被告來談的時候
    有無拿出什麼證據要求賠償三百萬元？）沒有，是我們事後
    委託鑑定。（問：十二月一日被告有無表示如果不賠償三百
    萬元要找兄弟進駐事務所？要找兄弟不讓工地施工？）……
    他是說類似的話向工地負責人講。（問：被告口氣是否語帶
    威脅？）多少有」、「十二月一日當天甲○○陪同被告進去
    辦公室就是被告與甲○○，……。因為派出所所給的黃鈦銓
    的照片看起來很像與被告一起來的人，但是經我指認過，我
    確定與被告一起來的人是甲○○」等語（本院96年度易字第
    3 號卷第45、46、47頁）。
  綜觀證人連茂獅於警詢、偵查及本院96年度易字第3 號案件
    審理中指訴證稱被害之情節，始終一致，且證人柯一青於警
    、偵審中指證被告甲○○與共同被告黃貴福於前開時、地以
    強脅手段脅迫證人連茂獅指受其賠償條件之過程，並無出入
    ，且與被告甲○○及共同被告黃貴福間並無仇怨，自無設詞
    誣陷之必要，證人連茂獅、柯一青彼此間所證內容，復核與
    被告甲○○所證過程大致吻合，堪認證人連茂獅此部分指證
    被害情節，自屬實情，而可採信，從而，被告甲○○夥同黃
    貴福，對告訴人連茂獅以兇惡之態度要脅恫恐嚇停止施工，
    並以現場之椅子作為器具作勢毆打狀之暴力手段逼迫並無義
    務之連茂獅接受賠償條件，被告甲○○與黃貴福自屬以強暴
    、脅迫之手段使連茂獅行無義務之事之行為，至為明確，雖
    告訴人連茂獅終究並未接受賠償及其條件，使被告甲○○等
    人未能得逞，然仍無礙於其犯行之成立，是以被告甲○○此
    部分犯行，事證明確，堪予認定。
  (二)
  被告甲○○於前開事實(2)之以脅迫方法，阻止該工地現場工
    人施工，而妨害他人施工權利部分，證人即施工現場負責人
    周永祥於警詢、偵查中證稱：94年12月2 日11時許，在伊所
    工作之工地（臺北縣汐止市○○路367 巷口）施工，這時由
    被告甲○○與黃貴福所帶領等4 人（按應係指共4 人）進入
    工地，並阻撓伊等施工且要求見工地經理。伊只認識帶頭的
    2 人分別為黃貴福及黃鈦銓（按應係甲○○，如後述）其餘
    2 人伊不認識，當時他們在現場是用口頭恐嚇告知工人不准
    施工，不然就要伊等好看。現場除了伊還有挖土機司機何志
    隆及鏟土機司機王明輝等3 人遭受恐嚇。當時伊真的很害怕
    ，怕他們會對伊作出不利之事等語（偵查卷第44、45、258
    頁），證人周永祥於本院96年度易字第3 號案件審理中又證
    稱：「（指94年）十二月二日我是在工地現場，被告帶了三
    、四個人要求我不可以繼續施工……因為我車要運送廢土，
    被告過來要我們不要動工，要我們先暫停不要做……要我們
    先不要動，好像有說如果我們繼續動會怎樣的，如果再動就
    會有危險，表示會被打，現場還有何志隆、王明輝」等語（
    本院96年度易字第3 號卷第53、54頁）。另證人駕駛鏟土機
    司機王明輝於警詢中證稱：伊在94年12月2 日上午11時許，
    在汐止市○○路367 巷口工地上班，在工地內駕駛挖土機，
    突然有4 名不詳姓名男子，進入工地內不分青紅皂白就叫我
    停止施工，不停工將對我不利，我在心理恐懼下，才停止施
    工。歹徒共有4 名，2 名年紀約40歲左右，另2 名約20出頭
    ，沒有持兇器，除了伊還有周永祥及鏟土機司機王明輝等3
    人遭受恐嚇，當時我真的很害怕，怕他們會對伊作出不利之
    事等語（偵查卷第48、49頁）。其於本院96年度易字第3 號
    案件審理中再證稱：「我在案發地點擔任開怪手司機工作。
    94 年12 月時，工地現埸要我們停下來，要我們不能作，…
    …他們說再繼續做會發生事情但沒有說會發生何事，……我
    們有先停下，後來下午對方已經離開了，所以我們有繼續施
    工。……他們有吃檳榔，看起來像流氓，因為我們是外地來
    的，所以我們當然會害怕」等語（同本院卷第90、91、92頁
    ）。觀諸證人周永祥、王明輝分別於警詢、偵查及本院所證
    述之內容，前後大致相符，彼此吻合，亦核與被告甲○○上
    開自白情節相符（本院96年度易字第3 號卷第16 1頁），足
    認證人周永祥、王明輝此部分之證述被害情節，應為事實，
    可堪採信。
  雖共同被告黃貴福曾辯稱：僅係向周永祥、王明輝、何志隆
    表示若要施工，留下個人資料，若有房屋受損，求償無著云
    云，惟被告甲○○與黃貴福等人係以兇惡之態度，出言恫嚇
    脅迫若未停工即有事發生等語，而周永祥、王明輝、何志隆
    等人果真立即停工等情，均如上述，是以若非被告甲○○與
    共同被告黃貴福等人自侍人眾，態度兇惡出言脅迫，使證人
    周永祥、王明輝、何志隆等人均心生畏懼，渠等豈會甘冒不
    顧延滯工程進度，遭受違約之損害，而立即停工，共同被告
    黃貴福所辯僅係要求工人留下個人年籍資料，以免不知向何
    人求償云云，顯與常情不符，應屬卸責之詞，不足採信。
  故，被告甲○○以脅迫手段，妨害他人行使施工之權利犯行
    ，亦甚明確，可堪認定。
  (三)
  被告甲○○與黃貴福夥同另二名不詳姓名成年男子於上開事
    實(2)中關於在該工程事務所內，以強暴、脅迫方法妨害連茂
    獅行使權利及使其行無義務之事犯行部分，已據證人連茂獅
    於警詢、偵查及本院96年度易字第3 號案件審理中證述明確
    （偵查卷第15、16、25 4、255 頁、本院96年度易字第3 號
    案卷第56、57頁）。證人即監造工程師徐東傑、地質工程師
    熊亮雲於警詢、偵查中均證稱：當時伊等人在事務所內與同
    事及負責人連茂獅聊天，突然有四個人由黃貴福帶領進入事
    務所要找負責人，並有兩人上前將負責人連茂獅架起，欲將
    他架出事務所，說是要跟他談事情，連茂獅不肯其他同事這
    時也站起來表示有事在這說，在發生拉扯時熊亮雲將門暫時
    關上，才沒讓連茂獅被他們帶出事務所，於是他們就事務所
    談論其要談論之事，其內容非伊等職權範圍內，所以伊等也
    不清楚在談論何事，只是在一旁陪同等語（偵查卷第35、36
     、42 、255 、256 頁），證人徐東傑於本院另案中又證稱
    ：「當時連茂獅已經在工地等他，黃貴福開價要參佰萬，這
    次大約四、到五個人進入辦公室，因為當次談的不是很好，
    他們想要把連茂獅架出去，因為辦公室內也有人，所以就制
    止黃貴福不要這樣做。在辦公室內，他（指黃貴福）講話的
    口氣會讓人心生害怕，因為畢竟我們是一般老百姓，後來他
    知道我不是營造廠的人，之後他來的時候就叫我們出去，就
    是可以處理的相關人員才會留在裡面。警詢稱十二月二日當
    天被告把連茂獅架走，時間是正確的，甲○○就是與黃貴福
    一起過來的人」等語（本院96年度易字第3 號案卷第49、50
    、52頁），另證人熊亮雲於本院並證稱：「九十四年十二月
    二日當天早上接近中午的時候，在工地的工務所，當天黃先
    生來說要幫房損的處理，……，是四個人，直接進入工務所
    ，……黃貴福的態度不友善，讓人有恐懼感，他要求的東西
    不合理，他們這種東西講的語言中多少有一點不是說有憑據
    的，說會讓我們怎樣怎樣，有語帶恐嚇」、「連茂獅是工地
    的主任，那天談不攏，他們有說要去看損鄰的房子，說要去
    外面談，有二個人突然架起連主任，因為我們看到情形不對
    ，我們有打圓場，因為事情可以在工務所談，工地如果有造
    成損害，會尋求和平的解決。我指證之黃鈦銓就是在庭的甲
    ○○」等語（本院96年度易字第3 號案卷第85至89頁）。
  又94年12月2日上午11時許，在該事務所內經現場裝設之錄
    影機拍攝被告甲○○與黃貴福等人行兇過程之錄製之光碟片
    ，經本院勘驗結果：「內容日期為12月2 日下午7 點56 分
    ，被告於94年12月2 日下午17時58分20秒（按應係上午11
    時，此部分應係新裝設時，時間未校調至正確時間）左右進
    入工務所，後面進入三個人，其中一個胖胖的人就是甲○○
    ，另二名身著黑色、白色不詳姓名之男子，黃貴福一進來就
    坐在沙發上與連茂獅對談，另三名圍在後面，甲○○與黃貴
    福就把連茂獅從座椅拉起來，往外拉走，連茂獅有抗拒掙脫
    的動作，被告甲○○、黃貴福又把連茂獅往外拉，黃貴福又
    把連茂獅往門外推，且黃貴福的語氣很兇，工地其他人員來
    阻止黃貴福，黃貴福對工地人員叫囂，工地穿綠衣服的工地
    人員把門關起來，黃貴福對連茂獅大聲咆哮。被告甲○○與
    黃貴福相互斥責連茂獅態度兇惡，黃貴福繼續對連茂獅咆哮
    ，連茂獅向被告解釋說該賠的他們會賠，甲○○就向黃貴福
    說那就到派出所去講。之後大家就往工務所外面走。錄影帶
    上面的秒數連續，未見剪接的畫面」，此有該錄影光碟片及
    本院勘驗筆錄在卷可稽（本院96年度易字第3 號卷第115 頁
    ），證人連茂獅、徐東傑、熊亮雲等人警詢及偵、審中歷次
    所證，內容前後一致，彼此相符，亦核與上開錄影光碟內容
    所顯示被告甲○○與黃貴福等人對連茂獅施強暴、脅迫使連
    茂獅行無義務之事及妨害其權利行使之情節吻合而與事實相
    符。
  況共同被告黃貴福於本院另案審理中亦自承該錄影光碟經本
    院勘驗之內容正確無誤等語（本院96年度易字第3 號卷第16
    7 頁）。綜上，被告甲○○此部分之犯行，除其自白與證人
    連茂獅、徐東傑、熊亮雲、甲○○所證相符外，並有上開錄
    影光碟及本院勘驗筆錄足以佐證，事證明確。至於上開錄影
    光碟片雖記載錄影時間為「12月2 日下午7 點56分，黃貴福
    於94年12月2 日下午17時58分20秒」云云，惟被告甲○○與
    黃貴福之陳述及證人連茂獅、徐東傑、熊亮雲、甲○○所證
    述之過程與該錄影光碟內容相符，且渠等所述之時間均為該
    日上午11時許（見同上筆錄），抑且，該錄影設備係該事務
    所新裝設，業據證人熊亮雲於本院證述屬實（本院96年度易
    字第3 號卷第90頁），甚有可能係新裝設時尚不及調整校正
    至正確時間所致，自以渠等所述之時間較為正確，附此敘明
    。
  (四)
  被告甲○○於前開事實(3)之以脅迫方法，逼迫連茂獅接受賠
    償條件，使其行無義務之事部分，復據證人連茂獅於警詢、
    偵查及本院審理中證述明確（偵查卷第15、16、254 、255
    頁、本院96年度易字第3 號卷第56、57頁）。又94年12月10
    日上午9 時29分許，被告甲○○與黃貴福及不詳姓名成年男
    子等人在該事務所脅迫被害人連茂獅之過程經現場裝設之錄
    影機拍攝錄製光碟片，勘驗結果：「12月10日9 點25分被告
    進入工務所，9 點29分左右甲○○進入工務所，12月10日9
    點37分黃貴福在斥責工務所人員說「你這是什麼意思」，黃
    貴福拿了壹張椅子靠近連茂獅，態度很惡劣，9 點39分39秒
    ，又進入一個不詳姓名的男士，在旁邊走動，黃貴福對著門
    口的人說「你們都到外面等，你們不要進來」繼續質問連茂
    獅，黃貴福態度愈來愈兇惡，9 點41分56秒黃貴福走出門外
    ，不知道對門外的人交代什麼事情，無法聽清楚交代的內容
    ，黃貴福走向一個戴安全帽的人態度很兇惡，有不詳姓名人
    士一直在走動，黃貴福態度從頭到尾都很囂張。9 點48 分
    黃貴福又走出門外，不知道在對門外的人在交代什麼。不詳
    姓名人士又進入工務所內走動，在9 點51分被告與不詳姓名
    之人在講話，黃貴福不斷出去與外面的人講話。光碟沒有發
    現有剪接、中斷的情形」，亦有該光碟及本院勘驗筆錄在卷
    可稽（本院96年度易字第3 號卷第115 、116 頁），經核證
    人連茂獅所指證被害過程，與本院上開勘驗內容相符，應屬
    實情而可採信。
  觀諸上開錄影光碟內容，黃貴福與連茂獅協調時，態度兇惡
    ，並拿取椅子靠近連茂獅身旁（並未坐下），且由被告甲○
    ○及不詳姓名之男子在旁走動，藉以狀大聲勢，顯已使連茂
    獅心生畏懼，足認被告甲○○與黃貴福等人此種與連茂獅協
    商方式，其手段在客觀上已達到威脅逼迫之程度，至為明確
    ，被告甲○○此部分事證明確，犯行洵堪認定。
  (五)至於證人連茂獅、柯一青、徐東傑、熊亮雲、周永祥、何志
    隆、王明輝等人分別於警詢中曾誤指黃鈦銓（按應係黃鈦詮
    ）即為同案本件被告甲○○一情，經查渠等係依警員提甲○
    ○之口卡片所為之指認，能否正確指認，已有存疑，且證人
    柯一青、徐東傑、周永祥、熊亮雲、連茂獅等人亦分別於本
    院當庭指認應係被告甲○○無誤，警詢係誤指黃鈦詮為被告
    甲○○等語（本院96年度易字第3 號卷第47、52、54、57
     、89 頁），證人黃鈦銓於本院證述：堅決否認其有參與本
    件犯行，伊不認識被告黃貴福、甲○○等語在卷（本院96年
    度易字第3 號卷第161 頁），共同被告黃貴福於本院理中並
    陳稱均不認識黃鈦詮等語（本院96年度易字第3 號卷第162
    頁），參以本院前開錄影光碟之勘驗筆錄中證人黃鈦詮並未
    出現在現場，與共同被告黃貴福一同前往者則為本件被告甲
    ○○，亦有前開勘驗筆錄可稽，顯見證人連茂獅等人應確係
    將黃鈦詮誤指為被告甲○○，公訴人亦依此誤認而據以誤為
    認定黃鈦詮與黃貴福為共同正犯云云，自有誤會，應予更正
    ，並此敘明。
  (六)綜上所述，被告甲○○事證明確，犯行可堪認定，自應依法
    論科。
二、
  (一)被告行為後，刑法於94年2 月2 日修正公布，95年7 月1 日
    施行，其中修正第2 條係規範行為後法律變更所生新舊法律
    比較適用之準據法，是刑法第2 條本身雖經修正，但該條文
    既屬適用法律之準據法，本身尚無比較新舊法之問題，應逕
    適用裁判時即修正後刑法第2 條規定以決定適用之刑罰法律
    ，先予敘明。
  (二)行為後法律有變更者，適用行為時之法律。但行為後之法律
    有利於行為人者，適用最有利於行為人之法律，修正後刑法
    第2 條第1 項定有明文。又比較時應就罪刑有關之共犯、未
    遂犯、想像競合犯、牽連犯、連續犯、結合犯，以及累犯加
    重、自首減輕暨其他法定加減（如身分加減）與加減例等一
    切規定，綜其全部罪刑之結果而為比較。（最高法院95年第
    8 次刑事庭會議決議參照）。
  (三)修正後刑法第28條關於成立共同正犯之標準，將原來共同正
    犯之共同「實施」犯罪，改為共同「實行」犯罪，剔除完全
    未參與犯罪相關行為之「實行」的「陰謀共同正犯」及「預
    備共同正犯」，是修正後之共同正犯之可罰性要件之範圍業
    已減縮。
  (四)關於牽連犯、連續犯，修正後刑法已刪除刑法第55條牽連犯
    、第56條關於連續犯之規定，亦即本件被告就事實前後數次
    強制犯行，如依修正後之規定，僅能分論併罰，再定其應執
    行之刑，此較諸修正前僅論以一罪並加重其刑，並未更有利
    於被告。
  (五)最高法院95年11月7 日95年度第21次刑事庭決議意旨以「刑
    法94年修正施行後之刑法第2 條第1 項之規定，係規範行為
    後『法律變更』所生新舊法比較適用之準據法，故如新舊法
    處罰之輕重相同，即無比較適用之問題，非此所指之法律有
    變更，即無本條之適用，應依一般法律適用原則，適用裁判
    時法…其為純文字修正者，更應如此。」按修正後刑法第25
    條第2 項「未遂犯之處罰，以有特別規定者為限，並得按既
    遂犯之刑減輕之。」係為使刑法具有更完整的體系，而將舊
    法第26條前段規定「未遂犯之處罰，得按既遂犯之刑減輕之
    。」移置於新法第25條第2 項，以利體系之清晰，僅為條列
    順序之移動，新舊法規定並無不同，自應適用裁判時法。
  (六)被告行為時之刑法第41條第1 項前段規定：「犯最重本刑為
    五年以下有期徒刑以下之刑之罪，而受六個月以下有期徒刑
    或拘役之宣告，因身體、教育、職業、家庭之關係或其他正
    當事由，執行顯有困難者，得以一元以上三元以下折算一日
    ，易科罰金。」，且被告行為時之易科罰金折算標準，修正
    前罰金罰鍰提高標準條例第2 條前段（95年7 月1 日修正公
    布刪除）規定，就其原定數額提高為100 倍折算1 日，則本
    件被告行為時之易科罰金折算標準，應以銀元300 元折算1
    日，經折算為新臺幣後，應以新臺幣900 元折算為1 日。惟
    被告行為後之新法第41條第1 項前段則規定：「犯最重本刑
    為五年以下有期徒刑以下之刑之罪，而受六個月以下有期徒
    刑或拘役之宣告者，得以新臺幣一千元、二千元或三千元折
    算一日，易科罰金。」，比較新舊法易科罰金折算標準，新
    法並無較有利被告之情形，爰依新法第2 條第1 項規定，適
    用被告行為時之刑法第41條第1 項前段規定，定其易科罰金
    之折算標準（最高法院95年度第八次刑事庭會議決議三 (二
    )參 照）。
  (七)罰金刑部分，刑法分則編各罪所定罰金刑之貨幣單位原為銀
    元，修正前刑法第33條第5 款規定：「罰金：1 元（銀元）
    以上。」而依罰金罰鍰提高標準條例規定，就72年6 月26日
    前修正之刑法部分條文罰金數額提高2 至10倍，其後修正者
    則不提高倍數，並依現行法規所定貨幣單位折算新臺幣條例
    規定，以銀元1 元折算新臺幣3 元；修正後刑法第33條第5
    款規定：「罰金：新臺幣1,000 元以上，以百元計算之。」
    刑法第33條第5 款所定罰金貨幣單位經修正為新臺幣後，刑
    法分則各罪所定罰金刑之貨幣單位亦應配合修正為新臺幣，
    為使刑法分則編各罪所定罰金之最高數額與刑法修正前趨於
    一致，乃增訂刑法施行法第1 條之1 ：「中華民國94年1 月
    7 日刑法修正施行後，刑法分則編所定罰金之貨幣單位為新
    臺幣。94年1 月7 日刑法修正時，刑法分則編未修正之條文
    定有罰金者，自94年1 月7 日刑法修正施行後，就其所定數
    額提高為30倍。但72年6 月26日至94年1 月7 日新增或修正
    之條文，就其所定數額提高為3 倍。」從而，刑法分則編各
    罪所定罰金刑之最高數額，於上開規定修正後並無不同，惟
    修正後刑法第33條第5 款所定罰金刑最低數額，較之修正前
    提高，修正前刑法第33條第5 款規定為有利於被告。
  (八)綜上，本件經綜合觀察全部罪刑比較之結果，應依修正後刑
    法第2 條第1 項前段規定，應適用修正前刑法第28條、第56
    條、第33條第5 款之規定。
  (九)另修正刑法係自95年7 月1 日起施行，在此之前，刑法分則
    編有關罰金刑之貨幣單位係銀元；且依刑法分則編應處罰金
    者，應適用罰金罰鍰提高標準條例第1 條之規定；亦即應按
    各該具體條文制定或修正之時間先後，定其提高之倍數。惟
    被告行為後，刑法施行法增訂第1 條之1 ，於95年6 月14日
    經總統公布，並自同年7 月1 日起施行；該條規定：「中華
    民國94年1 月7 日刑法修正施行後，刑法分則編所定罰金之
    貨幣單位為新臺幣。94年1 月7 日刑法修正時，刑法分則編
    未修正之條文定有罰金者，自94年1 月7 日刑法修正施行後
    ，就其所定數額提高為30倍。但72年6 月26日至94年1 月7
    日新增或修正之條文，就其所定數額提高為3 倍。」亦即自
    95年7 月1 日起，刑法分則編所定罰金之貨幣單位，由原來
    之銀元改為新臺幣；且94年1 月7 日刑法修正時，刑法分則
    編未修正之條文定有罰金者，自95年7 月1 日起，有關罰金
    之數額提高為30倍。刑法第339 條第1 項之罪自24年7 月1
    日施行後即未再修正，依增訂刑法施行法第1 條之1 之規定
    ，其罰金以新臺幣為單位，數額應提高30倍。此與增訂前之
    罰金以銀元為單位，且適用罰金罰鍰提高標準條例第1 條前
    段之結果應提高10倍，而新臺幣與銀元之比例為3 ：1 ，換
    算結果亦為30倍者，並無不同。亦即增訂刑法施行法第1 條
    之1 之意旨，僅在使刑法規範之罰金刑之貨幣單位，一律改
    為新臺幣，並使增訂前後有關罰金刑提高之倍數一致，對被
    告而言，並無有利、不利之比較適用之問題，且此增訂之規
    定應屬罰金罰鍰提高標準條例第1 條但書之情形，當無同條
    前段規定之適用，自應逕行適用刑法施行法第1 條之1 之規
    定。
三、
 (一)按刑法第三百零四條之強暴、脅迫，祇以所用之強脅手段足
   以妨害他人行使權利，或足使他人行無義務之事為已足，並
   非以被害人之自由完全受其壓制為必要（最高法院28年上字
   第3650號判例參照），又刑法第305 條之恐嚇罪，係指單純
   以將來加害生命、身體、自由、名譽、財產之事，恐嚇他人
   致生危害於安全者而言，如對於他人之生命、身體等，以現
   實之強暴脅迫手段加以危害要挾，使人行無義務之事或妨害
   人行使權利，應構成刑法第304 條之強制罪，而非同法第30
   5 條之恐嚇安全罪（參看最高法院72年臺上字第5618號判決
   ）。本件被害人連茂獅僅係仁德公司之受僱人並無義務與被
   告甲○○、黃貴福等人協商房屋損害賠償事宜，為迫使連茂
   獅與之談判，黃貴福以言詞動作恐嚇或強制手段，逼迫連茂
   獅、或威脅停止施工等強暴、脅迫方法，使連茂獅行無義務
   之事、妨害現場工人施工及連茂獅行動自由決定之權利，以
   接受其單方面決定及賠償內容、條件，核被告甲○○就事實
   (1)所為係犯刑法第304 條第2 項、第1 項之使人行無義務之
   事未遂罪，就事實(2)所為係犯同法第304 條第1 項妨害人行
   使權利（被迫停工、連茂獅之身體行動自由）、同法第304
   條第2 項、第1 項使人行無義務之事未遂罪（逼迫連茂獅接
   受賠償要求），就事實(3)所為係犯刑法第304 條第2 項、第1
   項同條之使人行無義務之事未遂罪。被告甲○○以強脅手段
   逼迫連茂獅接受賠償條件部分，並未得逞，為依修正後刑法
   第25條第1 項論以未遂犯。被告甲○○就事實(1)之犯行與黃
   貴福間、就事實(2)犯行與黃貴福及另二名不詳姓名之成年男
   子間、就事實(3)之犯行與黃貴福及不詳姓名之成年男子間均
   有犯意聯絡，行為分擔，依修正前刑法第28條規定，均為共
   同正犯（本件被告甲○○與黃貴福、不詳姓名年籍之成年男
   子既均曾共同妨害被害人之自由，均屬實行犯罪行為之正犯
   ，適用修正施行前之刑法第28條規定論擬，並無不利於被告
   ）。被告甲○○就事實(2)所犯妨害現場數名工人施工權利，
   係刑法第55條之一行為觸犯數罪名之想像競合犯，應擇一重
   處斷。被告甲○○先後數次以強暴、脅迫方法，使人行無義
   務之事、妨害他人行使權利之犯行，時間相隔不遠，目的、
   手段相同，觸犯構成要件相同之罪名，顯係基於概括犯意為
   之，為連續犯，應依修正前刑法第56條規定，各論以一罪，
   並加重其刑，按修正前刑法第55條之牽連犯，係指行為者意
   念中祇欲犯某罪，而其實施犯罪之方法，或其實施犯罪之結
   果，觸犯行為人目的行為以外之其他罪名而言。又公訴人雖
   未就被告甲○○所犯事實(2)之強暴、脅迫方法在該事務所內
   使被害人連茂獅行無義務之事及妨害其行使權利部分予以起
   訴，惟此部分與其被訴有罪部分，各有連續犯之裁判上一罪
   關係，本院自得併予審理。次按牽連犯的數行為間，有無方
   法或結果行為與目的行為之牽連關係存在，並應參酌行為時
   客觀的事實以為決定，亦即在客觀上認其方法或結果行為，
   與犯罪之目的行為，有不可分離之直接密切關係，始克成立
   。本件被告甲○○所犯上開使人行無義務之事未遂及妨害人
   行使權利之犯行，均係為達到向連茂獅房屋受損賠償之目的
   ，所犯二罪時在客觀上認其方法或結果行為，與犯罪之目的
   行為，有不可分離之直接密切關係，應為刑法第55條之牽連
   犯規定，論以牽連犯，並從一重之妨害人行使權利罪處斷。
 (二)公訴意旨另以：被告甲○○上揭以強暴方式取得告訴人等人
   財物，涉有刑法第346 條第1 項恐嚇取財罪嫌。公訴人認為
   被告甲○○涉有恐嚇取財罪嫌，無非係憑臺北市土木技師工
   會94年12月19日北土技字第9431943 號鑑定報告書1 份及經
   鑑定證明坐落臺北縣汐止市○○路385 巷6 弄11號、1 3 號
   之房屋龜裂損害修復費用鑑估結果，合計為21萬3,701 元，
   與共同被告黃貴福求償300 萬元以上差距過大等執為論，惟
   按刑法恐嚇取財罪，須行為人主觀上有為自己或第三人之不
   法所有意圖，客觀上有以惡害通知被害人，使被害人心生畏
   懼，始足當之。經查：(1)本件共同被告黃貴福之姊夫林國柱
   ，其鄰居吳歲分別係位於臺北縣汐止市○○路385 巷6 弄11
   號、13號房屋之使用權人，林國柱、吳歲確因仁德公司之施
   工而受有房屋損害，並委請共同被告黃貴福向仁德公司求償
   等情，亦據證人林國柱、吳歲於警詢中陳述無誤，並有前開
   臺北市土木技師工會94年12月19日北土技字第9431943 號鑑
   定報告書1 份（下稱鑑定報告書）在卷可稽（偵查卷第26 至
   31、83至136 頁），且為公訴人所是認，共同被告黃貴福本
   於代理人之身份向仁德公司求償，依民法相關規定，自屬有
   據，縱被告甲○○與黃貴福誤向仁德公司之受僱人連茂獅求
   償，對象尚有錯誤，仍難認被告甲○○有何不法意圖，況且
   ，該鑑定報告書係94年12月19日始完成，被告甲○○與黃貴
   福為本件犯行時，該鑑定報告書尚未完成，無從據以認定被
   告甲○○與黃貴福行為時主觀上均有何不法所有意圖，被告
   甲○○、黃貴福既無不法所有之意圖，則其等之所為，自不
   該當於刑法第346 條第1 項之恐嚇取財罪，被告甲○○此部
   分之行為，應僅該當於刑法第304 條之強制罪之構成要件。
   公訴人認被告甲○○係涉犯刑法第346 條第1 項之恐嚇取財
   罪，尚有未當，其起訴法條應予變更。
 (三)爰審酌被告甲○○犯罪之動機、手段、生活狀況、智識程度
   、犯罪所生之損害、其犯後之態度、仁德公司嗣後已與林國
   柱、吳歲達成和解，賠償林國柱、吳歲之損害（見卷附之和
   解書（偵查卷第265 、266 頁）等一切情狀，量處如主文所
   示之刑，以示懲儆。又被告為本件犯罪時間係在96年4 月24
   日以前，所犯之罪，合於減刑條件，且亦無該條例第5 條不
   減刑之例外規定應依中華民國96年罪犯減刑條例第2 條第1項
   第3 款予以減輕其宣告刑二分之一，併諭知易科罰金之折算
   標準。
據上論斷，應依刑事訴訟法第273 條之1 第1 項、第299 條第1
項前段、第300 條，修正後刑法第2 條第1 項前段、刑法第304
條第1 項、第2 項、第25條第1 項、第55條、修正前刑法第28條
、第55條、第56條、第41條第1 項前段，刑法施行法第1 條之1
第1 項、第2 項前段，修正前罰金罰鍰提高標準條例第2 條，現
行法規所定貨幣單位折算新臺幣條例第2 條，中華民國96年罪犯
減刑條例第2 條第1 項第3 款、第7 條、第9 條，判決如主文。
本案經檢察官蔡啟文到庭執行職務。
中　　華　　民　　國　　96　　年　　12　　月　　31　　日
　　　　　　　　　刑事第二庭法　官  蔡明宏
以上正本證明與原本無異。
如不服本判決，應於收受送達後10日內向本院提出上訴書狀，其
未敘述上訴之理由者並得於提起上訴後20日內向本院補提理由書
（均須按他造當事人之人數附繕本）
                        　　書記官　夏珍珍
中　　華　　民　　國    96    年    12    月    31    日
附錄論罪科刑依據之法條：
刑法第304條
（強制罪）
以強暴、脅迫使人行無義務之事或妨害人行使權利者，處 3 年以
下有期徒刑、拘役或 3 百元以下罰金。
前項之未遂犯罰之。
